臺灣臺南地方法院交通事件裁定　　　　95年度交聲字第1093號
原處分機關　交通部公路總局臺中區監理所南投監理站
異議人即受
處分人　　　甲○○
上列受處分人因違反道路交通管理處罰條例案件，對於交通部公
路總局臺中區監理所南投監理站，民國95年11月28日所為之裁決
處分（處分案號：投監四字第裁65-S00000000號）聲明異議，本
院裁定如下：
    主  文
異議駁回。
    理  由
一、原處分意旨略以：異議人即受處分人甲○○（下稱異議人）
    所有車號VIB-328號輕型機車，於民國92年11月1日19時20分
    許，在台南市○○路○段與忠義路口，為台南市警察局第二
    分局民權派出所警員 (以下稱舉發機關)以「未懸掛車牌行
    駛」及「駕駛執照逾期仍駕駛車輛」為由，予以製單舉發，
    嗣原處分機關即交通部公路總局台中區監理所南投監理站，
    以違規事實明確，乃依修正前即違規時之道路交通管理處罰
    條例（下稱處罰條例）第12條第1項第7款、第2項 (裁決書
    漏引第2項條文)及第22條第1項第6款之規定，裁處異議人罰
    鍰共計新台幣（下同）12300元，並繳回牌照吊銷等語。
二、本件異議意旨略以：異議人認原處分機關之裁罰金額與原條
    文法定基準不符，有違法徵收之嫌，又本件是因翁朝斌非法
    剝奪車牌所致，及警員未對保險欄之陷阱作明確交代，該保
    險欄並非強制保險法所稱之「違反本保險事件通知書」，原
    裁決依法無據，請求撤銷原處分等語。
三、按行政罰法第5條規定：「行為後法律或自治條例有變更者
    ，適用行政機關最初裁處時之法律或自治條例。但裁處前之
    法律或自治條例有利於受處罰者，適用最有利於受處罰者之
    規定。」（本法業經總統於94年2月5日，以華總一義字第09
    400016841號令公布，並自95年2月5日開始施行），顯見行
    政罰法係採「從新從輕」原則，亦即違反行政法之義務之行
    為後，如法律或自治條例有變更，則行政裁處之法律適用，
    原則上從新法即裁處時之法律，例外始從對被告較有利之舊
    法即行為時法。而本件違規行為時即修正前處罰條例第12條
    第1項第7款及第2項規定：汽車有領有號牌而未懸掛情形者
    ，處汽車所有人3600元以上10800元以下罰鍰，並禁止其行
    駛；牌照、號牌吊銷之。而修正後處罰條例第12條第1項第7
    款、第2項規定：汽車有領有號牌而未懸掛情形者，處汽車
    所有人新臺幣3600元以上10800元以下罰鍰，並禁止其行駛
    ；牌照吊銷之。又修正前處罰條例第22條第1項第6款規定：
    汽車駕駛人，有持逾期之駕駛執照駕車情形者，處600元 (
    銀元)以上1200元 (銀元)以下罰鍰，並禁止其駕駛。而修正
    後處罰條例第22條第1項第7款規定：汽車駕駛人，有駕駛執
    照逾有效期間仍駕車情形者，處新臺幣18 00元以上3600元
    以下罰鍰，並禁止其駕駛。比較上述新舊法之規定內容，均
    無何者較有利或不利異議人之情形。又異議人之違規行為亦
    發生於95年6月30日以交通部交路字第0950085037號令及內
    政部台內警字第0950 870864號令會銜修正發布，並於同年7
    月1日施行之違反道路交通管理事件統一裁罰基準及處理細
    則第2條之前，依修正前即行為時該條之附件（即90年5月30
    日修正公布、同年6月日起施行）即裁罰基準表中有關機器
    腳踏車駕駛人違反處罰條例第12條第1項第7款（已領有號牌
    而未懸掛者）之規定，其最重之處罰為「逾越應到案期限30
    日以上，繳納罰鍰或逕行裁決處罰者，裁罰新臺幣8700元」
    ；而修正後之裁罰基準表，就上揭違規行為規定「逾越應到
    案期限60日以上，繳納罰鍰或逕行裁決處罰者，裁罰10800
    」，依上開行政罰法第5條之規定綜合比較修法前後裁罰準
    表中有關違反上揭處罰條例之裁罰規定，以修正前之規定有
    利於異議人；另違反處罰條例第22條第1項第6款之規定部分
    ，其最重之處罰為「逾越應到案期限30日以上，繳納罰鍰或
    逕行裁決處罰者，裁罰新臺幣3600元」；而修正後之裁罰基
    準表，就上揭違規行為規定「逾越應到案期限60日以上，繳
    納罰鍰或逕行裁決處罰者，裁罰3600元」，除應到案日期之
    外，二者就罰鍰額度部分，規定並無不同。而依照新舊法應
    一體適用之原則，本件裁決應適用修正前處罰條例之規定，
    故本件裁決機關依舊法裁處異議人，即屬適法。
四、本院審酌：
  (一)異議人所有車號VIB-328號輕型機車，於92年11月1日19 時
    20分許，在台南市○○路○段與忠義路口，為舉發機關以「
    未懸掛車牌行駛」及「駕駛執照逾期仍駕駛車輛」為由，予
    以製單舉發，嗣原處分機關以違規事實明確，乃依修正前處
    罰條例第12條第1項第7款、第2項及第22條第1項第6款之規
    定，裁處異議人罰鍰共計12300元 (未懸掛號牌部分8700元
    、駕照逾期部分3600元)，並繳回牌照吊銷乙節，有：
    原處分機關投監四字第裁65-S00000000號裁決書。
    臺南市警察局南市警交字第S00000000號舉發違反道路交
      通管理事件通知單。
    違規查詢報表。
    機車車籍查詢。
    等件為證，且為異議人所不否認，此部分事實當可認定。
  (二)異議人於89年9月3日另案於臺南市○○路，經台南市交通隊
    警員翁朝斌以異議人「未領有駕駛執照駕車、駕車時未帶行
    車執照、未戴安全帽」為由舉發 (舉發單號為S00000000號)
    ，原處分機關改以「駕駛車輛未隨身攜帶駕駛執照、機車駕
    駛人未戴安全帽、行車執照未隨身攜帶」為由，依處罰條例
    第25條第1項第3款、第31條第3項、第14條第1項第2款之規
    定裁處異議人罰鍰共計1700元乙節，有原處分機關投監四字
    第裁65-S 00000000號裁決書及舉發通知單各1紙附卷於本院
    95年度交聲字第1084號案可稽。又本件舉發當時，舉發員警
    以異議人無駕駛執照為由依86年1月22日修正通過之處罰條
    例第21條第1項第1款之規定，扣留代保管異議人VIB-328 號
    機車車牌1面之事實，嗣後並將該車牌移送原處分機關乙節
    亦據舉發員警記載於舉發通知單上 (見本院卷第42頁)，且
    有高雄市政府警察局交通警察大隊96年6月26日高市警交三
    字第0960012 391號函1紙附卷可稽 (見本院卷第50頁)，此
    部分事實合先敘明。
  (三)本件異議人未曾考領機車駕駛執照，但曾於74年1月24日考
    領普通小型汽車駕駛執照，其駕駛執照有效日期至80年3 月
    12日乙節，有原處分機關96年8月3日中監投字第0960011180
    號函及所附駕駛人資料在卷可憑 (見本院卷第63至65頁)，
    此部分事實當可認定，異議人駕駛執照既已逾期，其仍駕車
    於道路上行駛，舉發機關據以裁罰，即無任何不法，故異議
    人此部分異議即無理由。
  (四)異議人所有上揭機車之牌照經舉發機關扣留，已如前述。然
    另按已領有號牌而未懸掛之處罰，已如上述修正前處罰條例
    第12條第1項第7款、第2項後段之規定。本件違規機車既未
    懸掛上揭牌照，則仍不得行駛於道路上，異議人未循法定程
    序取回上揭車牌前，竟仍駕駛上揭機車行駛於道路。且於收
    受舉發通知單後，未依規定於應到案日期內到案自動繳交罰
    鍰或聽候裁決，且逾越30日以上，此部分事實亦堪認定，故
    異議人提起本件異議，即難認有何理由，原處分機關據以裁
    罰，即與法有據。
  (五)另異議人其餘所辯如原處分機關違反其所謂強制保險法等云
    云，因與本件無關，本院爰不一一論述。
  (六)異議人前述違規事實，係違反修正前處罰條例第12條第1項
    第7款、第22條第1項第6款之規定，已如前述。揆諸上開規
    定，原處分機關據此引用前開法條，並參酌違規時之違反道
    路交通管理事件統一裁罰基準表，裁處異議人罰鍰合計1230
    0元，並牌照吊銷，於法尚無違誤。
五、綜上所述，本件原裁決處分既無違法情形，且異議人所有之
    VIB-328號輕型機車，於前揭時、地，確有已領用號牌而未
    懸掛及駕駛執照逾期仍駕車行駛之違規事實即可認定，異議
    人之異議即無理由，應予駁回。
六、據上論斷，應依道路交通案件處理辦法第19條，裁定如主文
    。
中　　華　　民　　國　　96　　年　　8 　　月　　22　　日
　　　　　　　　　　　　　交通法庭法　官　蔡直青
以上正本證明與原本無異。
如不服本裁定，應於收受送達後5日內向本院提出抗告狀。（應
附繕本）
　　　　　　　　　　　　　　　　　書記官  書記官
中　　華　　民　　國　　96　　年　　8 　　月　　24　　日
